【裁判字號】    96,訴,9242
【裁判日期】    970131
【裁判案由】    清償借款
【裁判全文】
臺灣臺北地方法院民事判決              96年度訴字第9242號
原      告  永豐商業銀行股份有限公司
法定代理人  丁○○
訴訟代理人  乙○○
被      告  甲○○
            丙○○
上列當事人間請求清償借款事件，本院於民國97年1月22日言詞
辯論終結，判決如下：
    主  文
被告甲○○應給付原告新台幣壹佰柒拾陸萬仟柒佰捌拾貳元，
及自民國九十六年六月八日起至清償日止，按年息百分之二點七
四計算之利息，並自民國九十六年七月八日起至清償日止，逾期
在六個月以內者，按上開利率百分之十，超過六個月者，超過部
份按上開利率百分之二十計付違約金。如對其財產為強制執行而
無效果或不足時，由被告丙○○給付之。
被告應連帶給付原告新台幣拾捌萬柒仟貳佰貳拾玖元，及自民
國九十六年六月八日起至清償日止，按年息百分之八點八四計算
之利息，並自民國九十六年七月八日起至清償日止，逾期在六個
月以內者，按上開利率百分之十，超過六個月者，超過部份按上
開利率百分之二十計付違約金。
被告應連帶給付原告新台幣肆拾肆萬肆仟壹佰玖拾貳元，及自民
國九十六年六月八日起至清償日止，按年息百分之三點八四計算
之利息，並自民國九十六年七月八日起至清償日止，逾期在六個
月以內者，按上開利率百分之十，超過六個月者，超過部份按上
開利率百分之二十計付違約金。
被告應連帶給付原告新台幣柒萬捌仟壹佰貳拾陸元，及自民國九
十六年六月八日起至清償日止，按年息百分之二點七四計算之利
息，並自民國九十六年七月八日起至清償日止，逾期在六個月以
內者，按上開利率百分之十，超過六個月者，超過部份按上開利
率百分之二十計付違約金。
訴訟費用由被告連帶負擔百分之三十五，餘由被告甲○○負擔。
    事實及理由
甲、程序方面：
一、按當事人得以合意定第一審管轄法院。但以關於由一定法律
    關係而生之訴訟為限。前項合意，應以文書證之，民事訴訟
    法第24條定有明文。本件依兩造所簽之約定書第13條約定，
    兩造合意以原告總行所在地之地方法院為第一審管轄法院，
    而原告總行位於「臺北市○○○路○段36號」，屬本院管轄
    範圍，故原告向本院提起本件清償借款之訴，核與首揭規定
    ，尚無不合，本院就本件清償借款之訴自有管轄權，合先敘
    明。
二、台北國際商業銀行股份有限公司與建華商業銀行合併，合併
    後台北國際商業銀行股份有限公司為消滅公司，建華商業銀
    行股份有限公司為存續公司，並更名為「永豐商業銀行股份
    有限公司」。
三、本件被告均未於言詞辯論期日到場，核無民事訴訟法第386
    條各款所列情形，應依原告之聲請，由其一造辯論而為判決
    。
四、按請求將來給付之訴，以有預為請求之必要者為限，得提起
    之，民事訴訟法第246條定有明文。查本件原告就如主文第1
    項所示借款部分，其既主張被告丙○○對該借款債務負一般
    保證責任，依民法第745條規定，保證人於債權人未就主債
    務人之財產強制執行而無效果前，對於債權人得拒絕清償，
    而原告復稱目前對於主債務人即被告甲○○之財產雖已進行
    強制執行，惟尚未執行完畢，且觀諸原告所提出對被告甲○
    ○所有不動產為強制執行之資料所載情形，雖目前被告林光
    所有之房屋及土地經鑑定價值尚高於本件原告請求之借款金
    額，但衡以該房屋及土地之價值仍須繫於實際拍賣時不動產
    市場之波動程度，被告甲○○之資力是否確足清償，既尚非
    確定，則原告主張就下述第一筆借款部分有對一般保證人即
    被告丙○○預為請求之必要，尚屬有據，自應准許之。
乙、實體方面：
一、原告起訴主張：被告甲○○於民國 94年11月3日邀同被告丙
    ○○為一般保證人向原告借款新台幣（下同）1,880,000元
    （下稱第一筆借款），約定借款期間自94年11月7日起至114
    年11月7日止，約定利息前24期按原告定儲利率指數加碼年
    息0.49%機動計算，第25期起按原告定除利率指數加碼年息
    1.14%機動計算，自借款日起，共分240期，按期平均攤還本
    息。嗣被告甲○○又邀同被告丙○○為連帶保證人向原告借
    款3筆，分別為：(一)470,000元（下稱第二筆借款），約定借
    款期間自94年11月7日起至101年11月7日止，約定利息自貸
    放日起，前24期依原告定儲利率指數加碼年息6.59%機動計
    算，第25期起按原告定儲利率指數加碼年息7.24%機動計算
    ，自借款日起，共分84期，按期平均攤還本息。上開借款均
    約定，如有逾期攤還本金，借款人即喪失期限之利益，應立
    即全部償還，逾期清償在6個月以內者，按上開利率10%，超
    過6個月者，超過部分按上開利率20%計付違約金。(二)470,00
    0元（下稱第三筆借款），約定借款期間自94年11月7日起至
    114年11月7日止，約定利息自貸放日起，前24期依原告定儲
    利率指數加碼年息1.59%機動計算，第25期起按原告定儲利
    率指數加碼年息2.24%機動計算，自借款日起，共分84期，
    按期平均攤還本息。(三)83,190元（下稱第四筆借款），約定
    借款期間自94年11月7日起至114年11月7日止，約定利息自
    貸放日起，前24期依原告定儲利率指數加碼年息0.49%機動
    計算，第25期起按原告定儲利率指數加碼年息1.14%機動計
    算，自借款日起，共分240期，按期平均攤還本息。上開借
    款均約定，如有逾期攤還本金，借款人即喪失期限之利益，
    應立即全部償還，逾期清償在6個月以內者，按上開利率10%
    ，超過6個月者，超過部分按上開利率20%計付違約金。詎被
    告之上開借款均僅繳款至96年6月7日，嗣後即未依約清償本
    息，依上開約定，本件借款即視為全部到期，至今仍積欠原
    告如訴之聲明所示之金額、利息及違約金未清償，被告丙○
    ○分別為上開借款之一般保證人及連帶保證人，則第一筆借
    款部分，對嗣後被告李光明財產為強制執行而無效果或不足
    之部分，被告丙○○即應負清償責任，就第二、三、四筆借
    款部分，依法應負連帶清償責任，為此爰依消費借貸契約及
    連帶保證契約、一般保證契約之法律關係，提起本件訴訟等
    語，並聲明：如主文第1、2、3、4項所示。
二、本件原告主張之事實，已據其提出與所述相符之借據、約定
    書、保證書、歷史往來明細查詢、放款往來明細查詢為證，
    而被告丙○○已於相當時期受合法之通知，而於言詞辯論期
    日不到場，亦未提出準備書狀爭執，依民事訴法第280條第3
    項之規定，應視同自認，被告甲○○則經通知復未到場或以
    書狀提出任何答辯，是自堪認原告之主張為真實。
三、從而，原告依消費借貸、連帶保證及一般保證契約之法律關
    係，請求被告甲○○給付1,763,782元，及自96年6月8日起
    至清償日止，按年息2.74%計算之利息，並自96年7月8日起
    至清償日止，逾期在6個月以內者，按上開利率10%，超過6
    個月者，超過部份按上開利率20%計付違約金，此第一筆部
    分如對被告甲○○財產為強制執行而無效果或不足時，由被
    告丙○○給付之，並請求被告連帶給付第二筆借款387,229
    元，及自96年6月8日起至清償日止按年息3.84%計算之利息
    ，第三筆借款444,192元，及自96年6月8日起至清償日止按
    年息8.84%計算之利息，第三筆借款78,126元，及自96年6月
    8日起至清償日止按年息2.74%計算之利息，第二、三、四筆
    借款並均自96年7月8日起至清償日止，其逾期在6個月以內
    部分，按上開利率10%，超過6個月者，超過部分按上開利率
    20%計付違約金，均有理由，應予准許。
四、訴訟費用負擔之依據：民事訴訟法第78條、第85條第2項。
中    華    民    國    97    年    1     月    31    日
                  民事第五庭    法  官  林麗真
以上正本係照原本作成
如對本判決上訴，須於判決送達後20日內向本院提出上訴狀
中    華    民    國    97    年    1     月    31    日
                                書記官  李承翰


司法院資訊處製作；財團法人民間司法改革基金會備份。
